【裁判字號】    98,簡,766
【裁判日期】    990630
【裁判案由】    綜合所得稅
【裁判全文】
臺北高等行政法院判決
                                       98年度簡字第766號
原      告  甲○○
訴訟代理人  戊○○  ○○○
被      告  財政部臺灣省北區國稅局
代  表  人  丙○○○○○○住同上
上列當事人間綜合所得稅事件，原告不服財政部中華民國98年10
月19日台財訴字第09800365010 號（案號：00000000號）訴願決
定，提起行政訴訟，本院判決如下：
    主      文
原告之訴駁回。
訴訟費用由原告負擔。
    事實及理由
一、本件因屬不服行政機關所為補徵稅額及罰鍰處分而涉訟，其
    標的金額為新臺幣（下同）40萬元以下，依民國99年1 月13
    日修正公布，同年5 月1 日施行之行政訴訟法第229 條第1
    項第1 款、第2 款規定，應適用簡易程序，並依同法第233
    條第1 項規定，得不經言詞辯論判決。
二、事實概要：
    原告辦理95年度綜合所得稅結算申報，經法務部調查局臺北
    市調查處（下稱臺北市調查處）及財政部臺北市國稅局（下
    稱臺北市國稅局）查獲永達保險經紀人股份有限公司（下稱
    永達公司）短報原告薪資所得800,000 元，經通報被告查證
    屬實，乃歸戶核定原告綜合所得總額3,347,426 元、補徵應
    納稅額67,835元，並按所漏稅額98,895元處0.2 倍罰鍰19,7
    79元。原告就核定取自永達公司之上開薪資所得及罰鍰處分
    不服，申請復查，未獲變更。原告不服，提起訴願，經決定
    駁回，遂提起本件行政訴訟。
三、原告起訴略以：
  (一)有關核定短報薪資所得800,000元部分：
    1.永達公司對原告等業務同仁之薪酬係採獎金制度，以各項
      績效計算之個人薪酬及組織報酬，而組織報酬係以支應歸
      屬利潤中心之各項必要業務費用，故原告薪資所得為(一)個
      人薪酬及(二)組織報酬減除支應歸屬利潤中心之各項必要費
      用後餘額，二項之合計數。
      永達公司對原告等業務同仁之薪酬係採獎金制度（無固
        定之底薪），薪酬計算連結利潤中心制，先就各項績效
        （包括個人業績、組業績、處業績）之達成率，按不同
        成數及公式，計算初年度服務報酬及續年度服務報酬等
        個人薪酬部分，暨舉績報酬、達成報酬、超額報酬、推
        介報酬、組輔導報酬、處輔導報酬等組織報酬部分，而
        組織報酬係用以支應此利潤中心之各項必要業務費用，
        如車位、影印機及公務車輛等租金、辦公用之各項文具
        、電腦耗材、印刷影印及書報雜誌等文具用品、郵資及
        通訊費用等郵電費、運費、交通及住宿等差旅交通、訓
        練費、設備修繕及維護等修繕費、廣告費用、餐敘、禮
        儀及饋贈等交際費、會議費、雜項購置、全員團康、聚
        餐活動等職工福利，組織報酬係用以支應各利潤中心之
        各項業務發展費用，非屬個人之報酬，業務發（拓）展
        費用額度（即百分比）僅係讓從業人員有一參考標準，
        預期其可能之報酬，惟仍以實際發生數為主，其支應有
        餘則屬該利潤中心主管之激勵酬勞，因組織報酬為變動
        數，故有部分月份可達成公司設定之標準，部分無法達
        成，此即為制度之激勵作用，是薪資所得包括(一)個人薪
        酬及(二)組織報酬減除支應歸屬利潤中心之各項必要費用
        後之組織激勵酬勞。此乃以業務人員為主常見之經營模
        式之一，即係連結績效衡量與薪酬制度，為一有效啟發
        並激勵同仁士氣之法則，並合於人性化之管理機制。目
        前亦無因採利潤中心之經營模式，而將認屬營利事業之
        營運（業）費用應列入為員工薪資所得，而悖於租稅中
        性原則，符合司法院大法官釋字第385 號解釋意旨。
      原告95年度薪資所得包括(一)個人薪酬：初年度服務報酬
        258,966 元及續年度服務報酬542,305 元，共計801,27
        1 元，及(二)組織激勵酬勞：達成報酬等組織報酬共計1,
        843,307 元，減除支應利潤中心之各項業務發展費用60
        6,720 元及公務車租金880,000 元後，餘額合計356,58
        7 元，故結算後薪資所得為1,157,858 元（801,271 元
        +356,587元），此乃原告實際取自永達公司之薪資所得
        ，並非先自永達公司取得包含利潤中心應負擔公務車租
        金等營業費用之金額2,644,578 元（258,966 元+542,3
        05元+1,843,307元），再由永達公司扣取屬利潤中心營
        業費用計1,486,720 元（606,720 元+880,000元）。
    2.稅法上所稱之薪資所得，一般係指因僱傭契約所獲致之報
      酬，由於報酬純粹因為服勞務而獲致，勞務提供者本身不
      負工作成敗責任，因此不須提供勞務以外之成本來完成工
      作，即不應將薪酬計算過程中，屬績效衡量因素且非屬受
      僱人實際領受之營業費用涵蓋於受僱人之所得中，本件系
      爭公務車，乃永達公司為協助業務員利於執行業務推展，
      規定處經理級以上人員或業績較優同仁（業務發（拓）展
      費之使用對象相同）得申請保管公務租賃車輛，公務車租
      金由永達公司支付且屬永達公司營業費用，要非屬原告薪
      資所得。
      按「個人之綜合所得總額，以其全年下列各類所得合併
        計算之：…第三類：薪資所得：凡公、教、軍、警、公
        私事業職工薪資及提供勞務者之所得：一、薪資所得之
        計算，以在職務上或工作上取得之各種薪資收入為所得
        額。二、前項薪資包括：薪金、俸給、工資、津貼、歲
        費、獎金、紅利及各種補助費。但為雇主之目的，執行
        職務而支領之差旅費、日支費及加班費不超過規定標準
        者，及依第4 條規定免稅之項目，不在此限。」為所得
        稅法第14條第1 項第3 類第1 款及第2 款所明定。另按
        民法第482 條「稱僱傭者，謂當事人約定，一方於一定
        或不定之期間內為他人服勞務，他方給付報酬之契約。
        」規定，據此，前揭所得法稅上所稱之薪資所得，應係
        指因僱傭契約所獲致之報酬，由於該報酬純粹係因為服
        勞務之獲致，勞務提供者本身不負工作成敗責任，因此
        原則上不須提供勞務以外之成本來完成工作，所得之金
        錢應全部列為所得，此參鈞院91年度訴字第5391號判決
        ：「稅法上所稱之『薪資所得』，一般均是指因『僱傭
        契約』所獲致之金錢報償，由於金錢純粹是因為勞務之
        提供而獲致，勞務提供者本身不負工作成敗責任，因此
        原則上不須提供勞務以外之成本來完成工作，所得之金
        錢應全部列為『所得』。而稅法上之『執行業務所得』
        則比較近似於因『承攬』或『委任』契約所獲致之報酬
        ，由於此等報酬之取得，以特定工作完成為必要，除了
        勞務的提供外，還有其他成本之支出，所以所得稅法第
        14條第1 項第2 類明定，在計算執行業務所得時，可以
        扣除『業務所房租或折舊、業務上使用器材設備之折舊
        及修理費，或收取代價提供顧客使用之藥品、材料等』
        成本，同時也可扣除『業務上雇用人員之薪資、執行業
        務之旅費及其他直接必要費用』，而以其餘額為所得額
        。這正是二者之區別。也因為上開之差異，執行業務之
        人因為工作性質之獨立性，幾乎不會只有單一之僱主，
        而領取薪資之人有二個以上之僱主反而極為罕見，但這
        只是一個現象的反應，而不應是分辦二者之關鍵性標準
        。」可證。
      次按「保險業務員因為所屬公司招攬保險業務而發生之
        文具用品費、差旅費、郵電費、印刷費及廣告費、交際
        費、訓練費、交通及油料費等，依據現行所得稅法規定
        ，其屬保險公司之營業費用者，可由保險公司依營利事
        業所得稅查核準則有關規定檢據依費用性質核實列報，
        不宜約定由保險業務員自行吸收或負擔，並併同薪資給
        付，成為業務員薪資之一部分，而由保險公司逕以『薪
        資支出』科目列支。」乃財政部95年6 月28日台財稅字
        第09504063430 號函釋所明定。據此，凡屬營利事業之
        營業費用者，應依所得稅法及營利事業所得稅查核準則
        有關規定檢具憑證列報，換言之，倘支付與業務有關之
        成本或費用者，應屬雇用人之營業費用，非屬受雇人之
        薪資所得，要難僅以付款人、使用人或（及）保管人為
        保險業務員，而認定屬私人用途，應無疑義。又按稅捐
        稽徵法第12條之1 第1 項規定，租稅法重視足以表達納
        稅能力之實質經濟事實，參諸司法院大法官釋字第420
        號解釋、行政法院81年判字第2124號及82年2410號判決
        益證。本件實質之經濟事實為：租賃車輛是否確與公司
        業務有關，以及租金支出之實質負擔對象為何。原告任
        職永達公司保險業務員，為業務需要外出，所耗費交通
        支出不貲，永達公司遂訂定車輛使用辦法，以供同仁申
        請保管公務租賃車輛，俾利業務拓展，故本件公務車係
        供原告執行業務使用，難謂與永達公司業務無關。
      本件系爭公務車，乃永達公司為協助業務員利於執行業
        務推展，規定處經理級以上人員或業績較優同仁（業務
        發（拓）展費之使用對象相同）得申請保管公務租賃車
        輛乙部，應屬永達公司招攬保險業務之必要工具，參酌
        財政部79年7月4 日台財稅第790178955號函釋：「至營
        業人租用汽車載運員工上下班，係屬購買供本業或附屬
        業務使用之勞務，其有關之進項稅額，除依上開規定不
        得扣抵外，應准予扣抵。」規定意旨，足資說明營利事
        業租賃車輛供公務使用而支付之租金係屬經營必要之成
        本費用，亦得由財政部54台財稅發第0190號函釋「××
        公司因未備交通工具，經購買車票交由通勤員工搭乘交
        通工具之用，此種情形係因執行工作必須支付按實報銷
        之費用，免予合併薪資所得扣繳稅款。」規定是證。是
        依前揭財政部95年函釋及鈞院見解，該支出係屬永達公
        司非薪資支出之營業費用，自不應核認為原告之薪資所
        得。惟被告僅以每月車輛租金及保證金係由原告分別自
        薪資中扣取支付及匯付、公務汽車申請暨使用切結書、
        系爭車輛租金支出與費用核銷辦法流程不同等為由，臆
        測永達公司承租車輛係私人支出，與公司業務無關，有
        違行政法院（改制為最高行政法院）61年判字第70號判
        例：「認定事實，須憑證據，不得出於臆測，此項證據
        法則，自為行政訴訟所適用。」意旨，應予撤銷。
      有關系爭公務租賃車輛租賃期滿之處理方式。依車輛租
        賃契約第3 條約定：「承租人應於簽約時一併支付出租
        人如前所示之保證金，租賃期滿，車輛經出租人驗收取
        回後，保證金應扣除承租人應付而未付之費用後無息退
        還。」據此，永達公司承租時支付約定之保證金，租賃
        期滿或提前終止租賃契約時，由出租人退還保證金，將
        車輛交還租賃公司，並無買回車輛，與一般租賃情形無
        異，有和車股份有限公司等函復臺北市調查處之說明供
        參。至租賃期滿後出租人如何處理租賃車輛係屬另一交
        易，縱由原保管人或其關係人購回，或係基於對車況及
        性能之瞭解，或其價格低於中古車行情，要難謂與一般
        商業情形有違。
    3.綜合所得稅原則上係採現金收付制，稱為收付實現原則，
      亦即綜合所得稅之核課，應僅對已實現之實際所得課稅，
      對於薪酬計算過程中，屬績效衡量因素且非屬受僱人實際
      領受之營業費用，不應涵蓋於受僱人之所得中。
      按「我國營利事業所得稅，除非公司組織之營利事業外
        ，原則上均應採權責發生制；但綜合所得稅原則上則採
        現金收付制，稱為收付實現原則。亦即綜合所得稅之核
        課，應僅對已實現之實際所得課稅…是本件行為時之增
        資緩課股票於轉讓時，原則上應就面額部分作為轉讓時
        所屬年度之所得，申報課稅；但實際轉讓價格低於面額
        時，則以實際轉讓價格申報所得；此乃我國稅制對於個
        人綜合所得稅之課徵，係採收付實現原則之明證，不容
        稅捐稽徵機關依據不實記載資料或臆測之詞，濫行課稅
        。」為最高行政法院93年判字第966 號裁判要旨，準此
        ，綜合所得稅之現金收付原則應僅對已實現之實際所得
        課稅，縱計算所得時係按員工擬制收入減除擬制費用支
        出方式表達，仍應以實際獲取金額認列為員工薪資所得
        ，而非以擬制收入為員工薪資所得，參諸財政部對靠行
        制度之相關函釋（67年3 月25日台財稅第31997 號函、
        71年12月10日台財稅第38935 號函、74年6 月21日台財
        稅第17954 號函、76年3 月2 日台財稅第7576785 號函
        、79年4 月3 日台財稅第790021143 號函、84年7 月20
        日台財稅第841636379 號函）規定，將靠行車主創造之
        營業收入擬制為車行之收入，又將靠行車主之費用支出
        擬制為車行之費用支出，而以靠行車主實際獲利擬制為
        車行給付予靠行車主之薪資所得，另最高行政法院97年
        判字第34號判決：「另外該合約書還同時約定，費用應
        交由志明公司報銷，而上訴人在原審法院提出之費用單
        據，被上訴人雖謂：『該等費用為志明公司報，上訴人
        不得主張』云云，但依上開函釋所示，若志明公司有申
        報上開費用，則在計算其支付予上訴人之擬制『薪資所
        得』時，仍應予以扣除。而此等費用申報之有無及金額
        多寡等事實，原審法院整以上二點，均未加以調查，即
        謂上訴人不得主張此等費用支出，同樣有判決不備理由
        之違法。」益證。
      永達公司為協助同仁執行業務，特訂定車輛使用辦法，
        原告乃依該規定及公務車輛租賃作業流程向公司申請保
        管公務租賃車輛，由永達公司（承租人）、原告（保管
        人）及租賃車商（出租人）共同簽訂公務車輛租賃契約
        ，由永達公司按期支付車輛租金，認列營業費用之車輛
        租金，依前揭綜合所得稅現金收付基礎之收付實現原則
        及財政部95年函釋規定，系爭車輛租金不應再歸併核定
        為原告之薪資所得。換言之，原告95年度薪資所得包括
        (一)個人薪酬801,271 元，及(二)組織激勵酬勞356,587 元
        ，故結算後薪資所得為1,157,858 元，此乃原告實際取
        自永達公司之薪資所得，依前揭收付實現原則，對於薪
        酬計算過程中，屬績效衡量因素且非屬受僱人實際領受
        之營業費用，不應涵蓋於受僱人之所得中。
    4.關於被告答辯各節，說明如下：
      有關永達公司要求原告書立員工還款同意書乙節；永達
        公司薪酬計算方式已如前述，故系爭公務車之租金係屬
        組織激勵酬勞，被告應依平等原則，核定系爭公務車租
        金及業務拓展費如油料、車輛修繕費等，屬永達公司之
        營業費用。又該車輛租金由永達公司支付予租賃車商時
        ，即以「營業費用—租金支出」科目列帳，並非計入薪
        資費用後，再由薪資費用沖轉營業費用—租金支出，亦
        證該租金由組織酬勞中扣除，僅為組織激勵酬勞。被告
        僅依業務津貼表中組織報酬之計算方式，即認車輛租金
        係由薪資所得中扣除、應屬原告之薪資所得，顯有違誤
        且違反差別待遇禁止原則。又因每月計算組織報酬之業
        務消長不一，業務發展費用亦非每月相同，永達公司考
        量，如按業績計算之組織報酬不足以支付業務拓展費及
        系爭公務車租金時，則自個人薪籌中扣除，故要求原告
        簽具還款同意書。
      有關被告指稱不起訴處分書事實認定有誤乙節；保管人
        基於對車況、性能之瞭解，以及價格略低於中古車之行
        情，而向租賃公司購買，與一般常情無違，要難以購回
        比例達81.33 ％即遽認租賃關係係存在於保管人與租賃
        公司之間。且承租期滿後，是否由保管人向汽車租賃公
        司購買承租車輛，並非檢察官不起訴之理由，檢察官係
        因本件車輛係永達公司租賃供員工業務使用，參酌財政
        部95年函釋，而認定招攬保險業務而發生之業務發展費
        用理應列報公司營業費用；此經刑事司法機關調查證據
        程序認定之事實，依財政部61年2 月25日台財稅字第31
        698 號函釋，被告應受其拘束。又依車輛租賃契約第3
        條保證金之約定，租期屆滿或提前終止租約時，永達公
        司將車輛交還租賃公司，租賃公司則退還保證金，且永
        達公司並未買回車輛，故與一般租賃情形無異。至於租
        期屆滿後，出租人如何處理車輛係屬另一交易，要難僅
        以保管人或其關係人買回之比例高達81.08 ％，即據以
        推論永達公司幫助業務員逃漏個人綜合所得稅之結論成
        立。且被告並未說明租賃車輛由保管人買回，為何會與
        由保管人之父母或兄弟姊妹買回相同？縱使相同，有81
        .08 ％買回亦意味有近20％未買回，益證本件租賃行為
        與租期屆滿之銷售行為不同，被告僅以81.33 ％之買回
        率，即推論本件租賃行為屬於保管人之租購行為，嫌顯
        率斷。
      有關系爭公務車租金支出與費用核銷辦法流程不同乙節
        ；依據永達公司會計副理於97年7 月17日調查筆錄，系
        爭公務車係永達公司向租賃車商承租，自應由永達公司
        先支付予租賃車商，再由永達公司依規定列入業務拓展
        費由組織報酬中扣除，原告自始未支付款項，當無申請
        歸墊之需，故核銷方式不同。
      有關被告推論原告為實際承租人乙節；永達公司為系爭
        公務車之承租人違約風險由永達公司承擔，此由公務車
        輛租賃契約第10條約定可明，最高法院45年台上字第14
        26號判例意旨亦同。有關保證金由原告出資部分，僅係
        基於風險管理所為之措施，且因原告為實際使用人，故
        保管人之注意義務與部分風險由實際使用之保管人承擔
        ，尚無違反一般經驗法則。
      有關系爭公務車之用途說明如下；依車輛使用辦法第1
        條規定，所指車輛係指公務用之租賃車輛及公務用之私
        人車輛。系爭公務車係原告為永達公司招攬業務使用，
        除陸續招攬新業務外，亦須服務原有保戶如通知繳交收
        取保費、處理保戶理賠等事宜，以繼續獲取年度服務報
        酬，有原告經手之要保書明細可稽，故此等活動均有使
        用車輛或其他交通工具之需，再再證明系爭公務車係公
        務用途，此參諸司法院95年9 月18日院台廳行一字第09
        50020772號函益證。原告有95年度車輛修繕費用報支永
        達公司營業費用，業經臺北市國稅局認定為永達公司營
        業費用，故發生該費用之主體即系爭公務車亦應認屬經
        營本業或附屬業務使用無疑。
  (二)有關罰鍰19,779元部分：
    1.依行政罰法第7 條規定，違反行政法上義務之行為，有出
      於故意或過失者，始得處罰，原告依永達公司開立之扣繳
      憑單申報，且以給付總額悉數列報，難謂有過失之情，應
      予撤銷。
      按「納稅義務人已依本法規定辦理結算申報，但對依本
        法規定應申報課稅之所得額有漏報或短報情事者，處以
        所漏稅額2 倍以下之罰鍰。」固為所得稅法第110 條第
        1 項規定，惟按行政罰法第7 條第1 項規定，倘違反行
        政法上義務之行為，有出於故意或過失者，始應處罰，
        此參諸司法院大法官釋字第275 號解釋「人民違反法律
        上之義務而應受行政罰之行為，法律無特別規定時，雖
        不以出於故意為必要，仍須以過失為其責任條件。但應
        受行政罰之行為，僅須違反禁止規定或作為義務，而不
        以發生損害或危險為其要件者，推定為有過失，於行為
        人不能舉證證明自己無過失時，即應受處罰。」益證。
      次按「納稅義務人有左列各項所得者，應由扣繳義務人
        於給付時，依規定之扣繳率或扣繳辦法，扣取稅款，並
        依第92條規定繳納之：二、機關、團體、事業或執行業
        務者所給付之薪資、利息、租金、佣金、權利金、競技
        、競賽或機會中獎之獎金或給與、退休金、資遣費、退
        職金、離職金、終身俸、非屬保險給付之養老金、執行
        業務者之報酬，及給付在中華民國境內無固定營業場所
        及營業代理人之國外營利事業之所得。」為所得稅法第
        88條第1 項第2 類規定。據此，如納稅義務人因職務上
        或工作上自機關、團體、事業或執行業務者取得之薪資
        所得，應由該機關、團體、事業或執行業務者依相關規
        定扣繳並通知納稅義務人薪資總額，以利納稅義務人申
        報綜合所得稅，縱自薪資所得中有扣付款項之情，應以
        扣付前之金額通知納稅義務人當年度之薪資所得金額，
        此參諸財政部68年5 月24日台財稅第33363 號函釋「勞
        工薪資所得每月扣繳稅款之計算，係以每月在職務上或
        工作上取得之各種收入為所得額，亦即扣繳憑單中應填
        載之（薪資所得）給付總額。其由雇主自上項薪資所得
        中扣付之工會會費、職工福利金、交通費及保險費等，
        於計算扣繳稅款時，不得自薪資所得中減除。」規定意
        旨益證，是以本件原告依永達公司開立之扣繳憑單申報
        ，且以給付總額悉數列報，難謂有過失，應予撤銷。
      另觀諸稅務違章案件減免處罰標準第3條第2項規定：「
        綜合所得稅納稅義務人依所得稅法第110 條規定應處罰
        鍰案件，有下列情事之一者，免予處罰：一、納稅義務
        人透過網際網路辦理結算申報，其經調查核定短漏報之
        課稅所得，符合下列情形：（二）屬納稅義務人依規定
        向財政部財稅資料中心或稽徵機關查詢，而該機關未能
        提供之所得資料。」及其修正理由第4 點：「納稅義務
        人利用網際網路辦理綜合所得稅結算申報，於近年來賡
        續推動下，納稅義務人普遍已有期待渠等依規定向稽徵
        機關查詢而取得之扣免繳憑單、股利憑單等所得資料應
        屬完整，並據以透過網際網路辦理結算申報。倘係因扣
        繳義務人、營利事業或信託行為之受託人未於規定期限
        內申報或未據實填報等由，造成稽徵機關提供之所得資
        料不完整，從而納稅義務人憑以透過網際網路辦理結算
        申報有短漏報課稅所得情事，似不宜歸責於納稅義務人
        。」足證納稅義務人因扣繳義務人未於規定期限內申報
        或未據實填報扣繳所得者，而納稅義務人就扣繳通報之
        所得業已悉數申報，仍有短漏報課稅所得者，難謂納稅
        義務人有應注意、能注意而不注意之過失，得免依所得
        稅法第110 條規定處罰。本件原告依永達公司開立之扣
        繳憑單申報薪資所得，且業以給付總額悉數列報，至公
        務車輛租賃契約由原告與永達公司及租賃公司簽訂，係
        因契約中涉及保管人之權利義務，故原告亦須為立約人
        ，於合約上簽名用印，況且租賃標的為公務車輛，為永
        達公司為協助原告等業務員利於業務推展，依財政部規
        定系爭租金支出應屬永達公司之營業費用，要非原告之
        薪資所得，揆諸前揭說明，難謂有過失之情，應免予處
        罰。訴願決定書所稱「訴願人（即原告）列名公務車輛
        租賃附屬合約之保管人，並於合約上簽名用印，可見訴
        願人（即原告）對前開違章漏稅情節應知之甚詳，惟仍
        故意漏報系爭薪資所得」應有誤解。
    2.另按行政罰法第24條規定「一行為不二罰」原則，有關系
      爭車輛租金，扣繳義務人（永達公司之負責人）業經臺北
      市國稅局依法科處罰鍰，自不應再對納稅義務人（原告）
      予以處罰，此亦符合前揭免罰規定意旨。
      按「一行為違反數個行政法上義務規定而應處罰鍰者，
        依法定罰鍰額最高之規定裁處。但裁處之額度，不得低
        於各該規定之罰鍰最低額（第1 項）。前項違反行法上
        義務行為，除應處罰鍰外，另有沒入或其他種類行政罰
        之處罰者，得依該規定併為裁處。但其處罰種類相同，
        如從一重處罰已足以達成行政目的者，不得重複裁處（
        第2 項）。一行為違反社會秩序維護法及其他行政法上
        義務規定而應受處罰，如已裁處拘留者，不再受罰鍰之
        處罰（第3 項）。」為行政罰法第24條所規定之一行為
        不二罰原則，且其應具憲法位階（參諸司法院大法官釋
        字第604 號解釋協同意見書）。
      另就系爭車輛租金，如歸屬為薪資所得，則按所得稅法
        第114 條規定：「扣繳義務人有左列情事之一者，分別
        依各該款規定處罰：一、扣繳義務人未依第88條規定扣
        繳稅款者，除限期責令補繳應扣未扣或短扣之稅款及補
        報扣繳憑單外，並按應扣未扣或短扣之稅額處1 倍以下
        之罰鍰；其未於限期內補繳應扣未扣或短扣之稅款，或
        不按實補報扣繳憑單者，應按應扣未扣或短扣之稅額處
        3 倍以下之罰鍰。二、扣繳義務人已依本法扣繳稅款，
        而未依第92條規定之期限按實填報或填發扣繳憑單者，
        除限期責令補報或填發外，應按扣繳稅額處20％之罰鍰
        。但最高不得超過2 萬元，最低不得少於1 千5 百元；
        逾期自動申報或填發者，減半處罰。經稽徵機關限期責
        令補報或填發扣繳憑單，扣繳義務人未依限按實補報或
        填發者，應按扣繳稅額處3 倍以下之罰鍰。但最高不得
        超過4 萬5 千元，最低不得少於3 千元。三、扣繳義務
        人逾第92條規定期限繳納所扣稅款者，每逾2 日加徵1
        ％滯納金。」對扣繳義務人予以處罰，則納稅義務人已
        依扣繳憑單申報，自不宜再對納稅義務人予以處罰，以
        符前揭一行為不二罰原則暨前揭免罰規定。
      本件扣繳義務人（即永達公司負責人）業依臺北市國稅
        局97年6 月13日財北國稅中南綜所一字第0970213435號
        函規定，補繳稅款並補報扣繳憑單，且經臺北市國稅局
        依法就應補繳稅款處1 倍罰鍰在案，而原告依永達公司
        掣發之扣繳憑單悉數申報所得，而致短漏報課稅所得，
        難謂非屬同一行為，是依前揭一行為不二罰原則，自不
        應再予處罰，此由前揭免罰規定之修正理由：「倘係因
        扣繳義務人、營利事業或信託行為之受託人未於規定期
        限內申報或未據實填報等由，造成稽徵機關提供之所得
        資料不完整，從而納稅義務人憑以透過網際網路辦理結
        算申報有短漏報課稅所得情事，似不宜歸責於納稅義務
        人。」。
    3.退萬言步，縱如被告按臺北市調查處見解核定有短報薪資
      所得之情，須依前揭所得稅法第110條第1項規定處罰時，
      有關「漏稅額」之計算，揆諸同法條第2 項規定：「納稅
      義務人未依本法規定自行辦理結算申報，而經稽徵機關調
      查，發現有依本法規定課稅之所得稅者，除依法核定補徵
      應納稅額外，應照補徵稅額，處3 倍以下之罰鍰。」已依
      所得稅法第110條第1項規定辦理結算申報者，其「漏稅額
      」應不高於該法條第2 項未依規定辦理結算申報所核定之
      「補徵應納稅額」，始符憲法之比例原則。另第2 項核定
      之「補徵應納稅額」，係依所得稅法第71條第1 項前段規
      定：「納稅義務人應於每年5月1日起至5 月31日止，填具
      結算申報書，向該管稽徵機關，申報其上一年度內構成綜
      合所得總額或營利事業收入總額之項目及數額，以及有關
      減免、扣除之事實，並應依其全年應納稅額減除暫繳稅額
      、尚未抵繳之扣繳稅額及可扣抵稅額，計算其應納之結算
      稅額，於申報前自行繳納。」計算，得減除尚未抵繳之扣
      繳稅額，是依前揭論理原則，本件係已依法辦理結算申報
      ，其漏稅額應參照第2 項之計算，准予減除應扣繳稅額，
      惟財政部賦稅署96年12月18日台稅一發字第09604554530
      號函令規定：「如納稅義務人短漏報之所得於調查基準日
      前，業經扣繳義務人辦理扣繳者，於計算漏稅額時，自得
      減除系爭短漏報所得已繳納之扣繳稅款；否則即不得減除
      。」將致已申報者計算之「漏稅額」大於未申報者計算之
      「補徵應納稅額」，有違比例原則，依憲法第172 條命令
      不能牴觸憲法或法律原則之法令位階規定，應不予援用，
      原處分顯失附麗，應予撤銷。末按「行政行為，非有正當
      理由，不得為差別待遇。」乃行政程序法第6 條所明定行
      政法之平等原則，此平等原則係自憲法第7 條規定而來，
      即禁止差別待遇原則，換言之，行政權之行使，不論在實
      體上或程序上，相同事件應為相同處理，非有合理之正當
      理由，不得為差別待遇；是對於案情相同之案件，應為相
      同之行政處分，方符行政程序法之要求，有最高行政法院
      93年判字第1611號判例：「事物的本質相同者，應作相同
      的處理，但事物的本質不同時，則應作不同的處理，方符
      合平等原則」益證。與本件相同案情（刻正由鈞院98年度
      訴字第1567號審理中），被告於計算漏稅額時，業依規定
      扣除95年所得之扣繳稅額並核定在案，迭經復查決定及訴
      願決定亦是認，惟訴願決定書另以「該公司始補繳稅款並
      補報扣繳憑單，顯係於調查基準日96年4 月10日（臺北市
      國稅局以96年4 月10日財北國稅審三字第0960217676號函
      請公司提示相關資料）後所為」為由，核認原告計算漏稅
      額時，不得減除已依法繳納之扣繳稅額，顯與前揭行政程
      序法第6 條之平等原則及憲法賦予平等權有悖，應予撤銷
      。
四、被告則抗辯略以：
  (一)按「薪資所得：凡公、教、軍、警、公私事業職工薪資及提
    供勞務者之所得：一、薪資所得之計算，以在職務上或工作
    上取得之各種薪資收入為所得額。二、前項薪資包括：薪金
    、俸給、工資、津貼、歲費、獎金、紅利及各種補助費。」
    為行為時所得稅法第14條第1 項第3 類第1 款及第2 款前段
    所明定。次按「行政罰與刑罰之構成要件雖有不同，而刑事
    判決與行政處分，亦原可各自認定事實。」行政法院75年度
    判字第309 號著有判例。
  (二)原告95年度綜合所得稅結算申報，列報取自永達公司薪資所
    得1,167,858 元，嗣經臺北市調查處及臺北市國稅局查獲該
    公司短報原告薪資所得800,000 元，通報被告所屬中壢稽徵
    所歸課綜合所得稅。原告主張該所得並非其薪資，縱使是薪
    資也只是使用車輛所負擔的成本，其係依照公司說法，相信
    沒有違規，今遭處罰鍰並非故意行為云云；永達公司明知原
    告承租車輛係私人支出，與公司業務無關，卻自94年起向台
    壽保資融股份有限公司（以下簡稱台壽保公司）租賃車輛，
    由台壽保公司（出租人）、永達公司（承租人）及原告（保
    管人）於94年4 月21日共同簽署「車輛租賃契約」，租賃期
    間自94年6 月29日起至96年6 月28日止，俟原告與台壽保公
    司辦妥簽約及對保等事宜後，台壽保公司即檢附相關文件向
    永達公司財務部申請給付租賃車輛之保證金790,000 元及每
    月之租金80,000元，名義上該車輛係永達公司承租，惟每月
    車輛租金卻由永達公司自原告薪資中扣取給付，並非永達公
    司租賃車輛供原告使用，永達公司借租賃車輛之名義，將扣
    取薪資改以租金費用列報，以薪資淨額列報員工所得，對公
    司整體費用並不影響，惟永達公司對員工扣付款部分仍應視
    為員工基於僱傭而取得之各種補助費，以薪資支出列支，是
    永達公司以扣取薪資之方式幫助原告逃漏95年度綜合所得稅
    ，經臺北市調查處及臺北市國稅局查獲，並經臺北市國稅局
    以永達公司填製之員工支付車輛租金薪資扣款彙整表核定原
    告短報95年度薪資所得800,000 元，有臺北市調查處96年1
    月31日肆字第09643004620 號函、車輛租賃契約及員工支付
    車輛租金薪資扣款彙整表影本等資料可稽。又永達公司負責
    人吳文永因違反稅捐稽徵法案件，被臺北市調查處移送，經
    臺灣臺北地方法院檢察署檢察官96年度偵字第2347號不起訴
    處分，該不起訴處分書認定永達公司92至95年期間，公司員
    工使用公務車輛僅有余葡月、李峰寶、陳玉英、陳玉真及田
    敏薰等5 人於租期滿後買回車輛，比例極低。惟永達公司該
    年期間計有302 名員工依公務車輛使用辦法申請汽車租賃36
    8 輛，扣除未到期車輛35輛後，計有270 輛係由員工本人或
    關係人（配偶、父母、兄弟、姊妹等）買回，其比例高達占
    已到期車輛的81.08 ％，有地檢署檢察官96年度偵字第2347
    號不起訴處分書及臺北市國稅局編製之永達公司92至95年間
    員工租車到期移轉統計表可稽，則該不起訴處分書所認定之
    事實即屬有誤。又，系爭車輛係由員工自行洽詢車商於確認
    車種、車價及分期付款期數後，將保證金款項（車價20％或
    30％等），匯入公司指定帳戶，車商再檢附相關文件，向永
    達公司申請保證金及每月租金給付，有該公司公務車輛使用
    辦法及公務車輛租賃作業流程及員工還款同意書可稽，如永
    達公司所言，公司先將業務拓展費併同薪資發放後，再於支
    付營業費用時自業務拓展費中扣除，則扣除業務拓展費用後
    之金額即為原應發放之薪資為真，則該公司即可直接就員工
    薪資調整，何需要員工另書立員工還款同意書，況該公司業
    務拓展費性質依該公司公務車輛使用辦法第7 條所載：「因
    使用公務車輛所衍生之油料、修繕或保養等費用，得由使用
    人檢具合於營業稅法之單據報支業務發展費用。」該公司負
    責人吳文永證稱：「業務員以業務拓展費的名目報支交通費
    ，先前是用業務員加油的發票為依據報支。」及該公司財務
    部經理李忠約證稱：「永達公司業務拓展費之發放，係依員
    工業績計算……業務拓展費由員工檢具單據向公司申報後才
    發放。」該公司將公務車輛所衍生之油料、修繕或保養及交
    通費依財政部95年函規定核屬為該公司因招攬保險業務而發
    生之必要費用，公司可依規定檢據依費用性質核實列報，不
    宜逕予計入保險業務員之薪資所得，概以薪資支出列報，惟
    若依原告所稱，公司於95年度將業務拓展費併同薪資發放，
    則本件自員工薪資項目扣除之車輛租金即為其所稱之公司業
    務拓展費（公司可核實認列之營業費用），依一般經驗法則
    ，員工申請公務車輛，應會以最高等級之車輛承租，況且該
    公司公務車輛使用辦法也並無限制其員工之資格應申請何等
    級之車輛，惟該公司92至95年期間，其員工依公務車輛使用
    辦法申請汽車租賃之車輛等級均有所不同，顯與常情不符，
    且永達公司支付員工車輛費用，係列在「營業費用－租金支
    出」科目項下，既然每期租金支出金額係由員工自行洽詢車
    商於確認車種、車價及分期付款期數，在員工簽立車輛租賃
    附屬契約當下即確定，公司如認其車輛租金非員工之薪資，
    則又何以將租賃期間每月之租金併同薪資發放，再每月由員
    工薪資項目扣款，其主張顯有違常情。綜上，被告查得系爭
    車輛雖係以永達公司名義承租，惟每月車輛租金卻由永達公
    司自原告薪資中扣取給付，故本件實際係原告租賃車輛供私
    人使用，自難認屬永達公司業務拓展費，以永達公司填製之
    員工支付車輛租金薪資扣款彙整表，核定原告短報95年度薪
    資所得800,000 元並無不合。
  (三)有關原告主張本件相關事實業據檢察官偵查終結認定不處分
    ，租賃系爭車輛費用自不應歸入原告薪資所得，及檢察官對
    事項之認定與臺北市調查處不同，請依檢察官不起訴處分書
    認定之事實審理，並撤銷原核定乙節，臺北市調查處以永達
    公司負責人吳文永違反稅捐稽徵法及商業會計法相關規定，
    將其移送檢察署檢察官偵辦，雖經檢察官偵查終結不起訴處
    分在案，惟系爭事項既經查明已如前述，依首揭行政法院判
    例，行政處分本應依查得之事實認定，不受刑事判決之拘束
    。
  (四)至本件罰鍰部分，按「納稅義務人應於每年5 月1 日起至5
    月31日止，填具結算申報書，向該管稽徵機關，申報其上一
    年度內構成綜合所得總額…之項目及數額，以及有關減免、
    扣除之事實，並應依其全年應納稅額減除…扣繳稅額及可扣
    抵稅額，計算其應納之結算稅額，於申報前自行繳納。」「
    納稅義務人已依本法規定辦理結算申報，但對依本法規定應
    申報課稅之所得額有漏報或短報情事者，處以所漏稅額2 倍
    以下之罰鍰。」為行為時所得稅法第71條第1 項前段及第11
    0 條第1 項所明定。次按「五、綜上，納稅義務人經發現短
    漏報屬應扣繳之課稅所得並應依規定裁罰之案件，其漏稅額
    計算之基準，應以鈞部82年11月3 日台財稅第821501458 號
    函規定之調查基準日短漏報之所得，及已繳納之稅款為計算
    漏稅額之基準，如納稅義務人短漏報之所得於調查基準日前
    ，業經扣繳義務人辦理扣繳者，自得減除系爭短漏報所得已
    繳納之扣繳稅款；否則即不得減除。」為財政部賦稅署96年
    12月18日台稅一發字第09604554530 號函所明釋。原告95年
    短報薪資所得800,000 元，被告按所漏稅額98,895元處0.2
    倍罰鍰19 ,779 元。原告主張依所得稅法第88條第1 項第2
    類規定，如納稅義務人因職務上或工作上自機關、團體、事
    業或執行業務者取得之薪資所得，應由該機關、團體、事業
    或執行業務者依相關規定扣繳並通知義務人薪資總額，以利
    納稅義務人申報綜合所得稅，縱自薪資所得中有扣付款之情
    ，應以扣付前之金額通知納稅義務人當年度之薪資所得金額
    ，此參諸財政部68年5 月24日台財稅第33363 號函「勞工薪
    資所得每月扣繳稅款之計算，係以每月在職務上或工作上取
    得之各種收入為所得額，亦即扣繳憑單中應填報之（薪資所
    得）給付總額。」規定意旨益證，是以本件原告依永達公司
    開立之扣繳憑單申報，且以給付總額悉數列報，難謂有過失
    之情，罰鍰應予撤銷。另漏稅額之計算仍應依財政部73年9
    月3 日台財稅第59051 號函釋之規定計算，亦即系爭所得已
    依法繳納之扣繳稅款80,000元應予減除。又本件已處罰扣繳
    義務人，基於一行為不二罰原則，不應再就扣繳稅額計算罰
    鍰云云；按綜合所得稅之課徵採自行申報制，乃重在誠實報
    繳為前提，有所得即應課稅，為所得稅制之基本原則，是取
    有應稅所得者即應誠實申報。永達公司短報員工薪資所得已
    如前述，原告既有是項所得，依前開說明即應注意使之符合
    稅法之強行規定，原告應注意而不注意，致短漏申報，縱非
    故意，亦有過失，其短漏報自應論罰。臺北市國稅局中南稽
    徵所於97年6 月13日以財北國稅中南所綜一字第097213435
    號函通知永達公司補繳應扣未扣稅款並補報扣繳憑單，該公
    司雖已補繳稅款並補報扣繳憑單，惟永達公司補辦扣繳稅款
    係於調查基準日（96年4 月10日財北國稅審三字第09602176
    76號函請公司提示相關資料）之後，於計算漏稅額時，依前
    揭財政部賦稅署函釋規定，不得減除短報所得已繳納之扣繳
    稅款。至主張本件已處罰扣繳義務人，基於一行為不二罰原
    則，不應再就扣繳稅額計算罰鍰乙節，查扣繳義務人未依規
    定扣繳稅款與所得人漏報所得係屬二事，二者違章主體不同
    ，另未依規定扣繳稅款係依所得稅法第114 條規定處罰，而
    所得人漏報所得係依同法第110 條規定處罰，二者處罰之法
    律依據亦不同，本件核無違反一行為不二罰原則情事等語。
    並聲明求為判決駁回原告之訴。
五、經查：
    原告95年度綜合所得稅結算申報，經臺北市調查處及臺北市
    國稅局查獲永達公司短報原告薪資所得800,000 元，經通報
    被告查證屬實，乃歸戶核定原告綜合所得總額3,347,426 元
    、補徵應納稅額67,835元，並按所漏稅額98,895元處0.2 倍
    罰鍰19,779元。原告就核定取自永達公司之上開薪資所得及
    罰鍰處分，申請復查未獲變更，提起訴願，經決定駁回等情
    ，為兩造所不爭執，並有原處分書、被告95年度綜合所得稅
    核定稅額繳款書、95年度綜合所得稅核定通知書、95年度綜
    合所得稅結算申報書、復查申請書、95年度綜合所得稅違章
    案件漏稅額計算表（兼代移案單）、95年度綜合所得稅應補
    稅額更正註銷單、被告所屬中壢稽徵所裁處書、公務車輛租
    賃契約、公務車輛租賃附屬契約、業務連繫表、臺北市國稅
    局中南稽徵所97年6 月13日財北國稅中南綜所一字第097021
    13435 號函、臺北市國稅局中南稽徵所97年12月29日財北國
    稅中南綜所一字第0970215670號函、92年至95年間永達公司
    暨所屬員工違章金額統計表（更正後）、92年至95年間永達
    公司員工租車到期移轉統計表、公務車輛申請書、員工還款
    同意書、永達公司帳戶存款報告單、永達公司公務車輛使用
    辦法、永達公司公務車輛租賃作業流程等件分別附原處分卷
    、訴願卷及本院卷可稽，堪認屬實。是以本件兩造爭執要點
    為前揭車輛租金係屬永達公司之營業費用，抑或原告之薪資
    所得？被告認定屬於原告薪資所得，並據以作成補稅及課予
    罰鍰處分，是否適法？
六、本院判斷如下：
  (一)有關薪資所得部分：
    1.按「個人之綜合所得總額，以其全年下列各類所得合併計
      算之：……第三類：薪資所得：凡公、教、軍、警、公私
      事業職工薪資及提供勞務者之所得：一、薪資所得之計算
      ，以在職務上或工作上取得之各種薪資收入為所得額。二
      、前項薪資包括：薪金、俸給、工資、津貼、歲費、獎金
      、紅利及各種補助費。但為雇主之目的，執行職務而支領
      之差旅費、日支費及加班費不超過規定標準者，及依第4
      條規定免稅之項目，不在此限。」為行為時所得稅法第14
      條第1項第3類明定。
    2.次按「涉及租稅事項之法律，其解釋應本於租稅法律主義
      之精神：依各該法律之立法目的，衡酌經濟上之意義及實
      質課稅之公平原則為之。」業據司法院大法官釋字第420
      號解釋在案。又「租稅法所重視者，應為足以表徵納稅能
      力之經濟事實，而非其外觀之法律行為，故在解釋適用稅
      法時，所應根據者為經濟事實，不僅止於形式上之公平，
      應就實質上經濟利益之享有者予以課稅，始符實質課稅及
      公平課稅之原則。」「有關課徵租稅構成要件事實之判斷
      及認定，應以其實質上經濟事實關係及所產生之實質經濟
      利益為準，而非以形式外觀為準，否則勢將造成鼓勵投機
      或規避稅法之適用，無以實現租稅公平之基本理念及要求
      。」復有改制前行政法院81年度判字第2124號判例及82年
      度判字第2410號判決可資參照。
    3.又按所謂「稅捐規避」係指利用私法自治、契約自由原則
      對私法上法形式選擇之可能性，選擇從私經濟活動交易之
      正常觀點來看，欠缺合理之理由，為通常所不使用之異常
      法形式，並於結果上實現所意圖之經濟目的或經濟成果，
      且因不具備對應於通常使用之法形式之課稅要件，因此得
      以達到減輕或排除稅捐負擔之行為。因此稅捐規避與合法
      的（未濫用的）節稅不同，節稅乃是依據稅捐法規所預定
      之方式，意圖減少稅捐負擔之行為，反之「稅捐規避」則
      是利用稅捐法規所未預定之異常的或不相當的法形式，意
      圖減少稅捐負擔之行為( 最高行政法院97年度判字第81號
      判決要旨參照) 。再者，租稅正義為現代憲政國家負擔正
      義之基石，量能課稅原則為實質法治國家稅法之基本原則
      ，租稅負擔乃衡量經濟之給付能力，以定適當之納稅義務
      ，此納稅義務乃稅法之強行規定，不容納稅義務人恣意規
      避之。又為貫徹憲法第7 條之平等原則之要求，凡負有相
      同之負擔能力，即應負擔相同之租稅。如有濫用私法自治
      以規避租稅時，依平等負擔原則，得依合憲解釋或類推適
      用，予以未規避時相同之租稅負擔法律效果。準此以論，
      巧設私經濟活動名目，用以規避租稅以取得不正之租稅利
      益之行為，其發生之私法上之法律效果，基於私法自治原
      則，公權力固無從防範干預；但涉及稅法之效果，則應依
      實質負擔能力原則予以規範。避稅行為並非屬合法之租稅
      規劃，因租稅規劃為合於稅法規範意旨之合法節稅安排，
      而避稅已違反憲政國家租稅負擔之平等要求，自不能與租
      稅規劃同視。職此，實質課稅原則乃依憲法平等原則及稅
      捐正義之法理，稅捐機關應本於「量能課稅」之精神，於
      解釋及適用稅法規定時，亦應考察經濟上之事實關係及因
      此所產生之實際經濟利益，而為此等原則之運用，而非僅
      依照事實外觀為形式上之判斷，揆諸前揭司法院大法官釋
      字第420號解釋及最高行政法院判決意旨可明。
    4.查原告任職永達公司期間，永達公司於94年4 月21日與台
      壽保公司簽訂公務車輛租賃附屬契約，承租牌照號碼7677
      -AA 號、BMW520型式汽車1 輛，租賃期間自94年6 月29日
      起至96年6 月28日止，俟原告與台壽保公司辦妥簽約及對
      保等事宜後，台壽保公司即檢附相關文件向永達公司財務
      部申請給付租賃車輛之保證金790,000 元及每月之租金80
      ,00 0 元，名義上該車輛係永達公司承租，每月車輛租金
      由公司自原告薪資中扣取給付，並非永達公司租賃車輛供
      原告使用，永達公司藉租賃車輛名義，將扣取薪資改以租
      金費用列報，以薪資淨額列報員工所得等情，為原告所不
      爭，並有永達公司之公務車輛使用辦法、公務車輛租賃作
      業流程、公務車輛申請書、公務車輛租賃契約、公務車輛
      租賃附屬契約附卷可稽，堪信為真正。
    5.觀諸上揭原告出具之員工還款同意書已載明同意永達公司
      於原告每月應領薪資款項中逐月扣款80,000元抵付租金，
      並檢附保證票據2 張面額各均960,000 元等語，而公務車
      輛租賃附屬契約第1 條亦約定：「保管人已詳細審閱公務
      車輛租賃契約並遵照政府相關法令、交通法規及公務車輛
      租賃契約之規定，以善良管理人之注意保管使用公務汽車
      ，於保管使用期間若有任何違反上述規定之相關費用，概
      由保管人全責負擔。」復參酌承租車輛之保證金實際上由
      原告所支付等情，足見原告雖名義上為保管人，但實際上
      負擔承租人之主要義務包括給付租金、保證金及車輛保管
      責任，且行使承租人之權利即使用租賃車輛，顯認永達公
      司僅為形式上之車輛承租名義人，而有關承租人得行使之
      權利及應負擔之義務，實質上皆由原告任之甚明。且經被
      告向各出租車商查詢永達公司於承租車輛期滿後買回之情
      形，該公司於92年至95年期間計有302 名員工依公務車輛
      使用辦法申請汽車租賃368 輛中，扣除租賃期間未屆滿之
      35輛後，已有270 輛車係由員工本人或其關係人（配偶、
      父母、兄弟、姊妹等）買回並過戶，其比例高達占已到期
      車輛的81.08%，亦有永達公司92至95年間員工租車到期移
      轉統計表可按，益證永達公司員工之真意乃出於自己之目
      的，出資購買車輛，惟利用永達公司名義出面承租車輛，
      租期屆滿再由該等員工自行買回或轉賣他人之方式，藉以
      規避稅負無訛。
    6.綜觀上述事證，並審酌上開事實關係所產生之實際經濟利
      益歸向，足認本件係永達公司與原告等業務員間有目的之
      租稅規避行為，核其所採取之交易模式，係藉由永達公司
      立於承租人之地位出面與車商簽訂車輛租賃契約，並約定
      由欲租購車輛之原告等業務員擔任連帶保證人及車輛保管
      人，而永達公司依約每月支付予車商之租金，即依原告等
      業務員出具之還款同意書，由永達公司按月自渠等之薪資
      中扣取，則經由上開一連串之法形式安排，永達公司按月
      由原告等業務員之薪資中扣取之租金，即可依該公司與車
      商訂立之車輛租賃契約，改列為「租金支出」申報「營業
      費用」；並以應發放予原告等業務員之薪資總額扣除車輛
      租金後之淨額，列報為「薪資費用」及開立扣繳憑單，依
      此方式對永達公司之整體費用支出及稅負全不生影響，惟
      原告及其他業務員卻可達到規避相當於租金金額之薪資所
      得應繳納之綜合所得稅，故本件應屬租稅規避之行為，甚
      為明確。從而，被告就上述整體行為觀之，認定本件係以
      取巧方式作成法律形式，以達規避稅負之目的，依實質課
      稅原則及前揭法律規定，以永達公司藉租賃車輛之名義，
      自原告薪資中扣取之車輛租金，改以該公司租金支出列報
      ，實質上係屬原告之薪資所得，併計歸課原告年度綜合所
      得稅，於法洵無不合。
    7.原告雖復主張永達公司負責人吳文永涉嫌違反稅捐稽徵法
      案件，業據臺灣臺北地方法院檢察署檢察官以96年度偵字
      第2347號不起訴處分在案，故被告不應對原告處分補稅裁
      罰云云。惟按「刑事判決所認定之事實，及其所持法律上
      之見解，並不能拘束本院。本院應本於調查所得，自為認
      定及裁判。」「行政爭訟事件並不受刑事判決認定事實之
      拘束。」及「行政罰與刑罰之構成要件雖有不同，而刑事
      判決與行政處分，亦原可各自認定事實。」改制前行政法
      院44年判字第48號、59年判字第410 號及75年判字第309
      號分別著有判例可資參照。經稽之卷附上開臺灣臺北地方
      法院檢察署檢察官96年度偵字第2347號不起訴處分書所載
      ，檢察官係就永達公司負責人吳文永是否觸犯稅捐稽徵法
      第41條、第43條第1 項幫助該公司之業務員施用詐術或以
      其他不正當方法逃漏綜合所得稅罪嫌為事實認定。惟本件
      則所審酌者，乃永達公司每月先行墊付車輛租金，再自原
      告之薪資扣取償還之行為，應否將該租金定性為原告之薪
      資所得。顯見二者之責任性質不同，應調查之構成要件事
      實亦互殊，且行政法院審理行政訴訟事件原不受刑事判決
      或檢察官不起訴處分書所認定之事實拘束，況且上開不起
      訴處分書載稱：依臺北市調查處97年9 月30日肆字第0974
      3136 830號函覆彙整分析資料，認永達公司於92至95年期
      間計有345 名員工使用公務租賃車輛，惟租賃期滿買回該
      租賃車輛之員工僅有5 人，比例極低云云，明顯與卷附永
      達公司92至95年間員工租車到期移轉統計表所示，永達公
      司於該期間有302 名員工依公務車輛使用辦法申請汽車租
      賃36 8輛，扣除租賃未到期之35輛後，已有270 輛係由員
      工本人或其配偶、父母、兄弟、姊妹等關係人買回並過戶
      ，占已到期車輛之比例高達81.08%；且其中由員工本人買
      回者亦有217 人之證據資料不合。故原告援引該不起訴處
      分書指摘被告未查得新事實、新證據，徒憑新見解重為處
      分云云，難謂允洽，委無足採。
    8.原告雖另主張依財政部95年6 月28日台財稅字第09504063
      430 號函釋規定：「保險業務員因為所屬公司招攬保險業
      務而發生文具用品費、差旅費、郵電費、印刷費及廣告費
      、交際費、訓練費、交通及油料費等，依據現行所得稅法
      規定，其屬保險公司之營業費用者，可由保險公司依營利
      事業所得稅查核準則有關規定檢據依費用性質核實列報，
      不宜約定由保險業務員自行吸收或負擔，並併同薪資給付
      ，成為業務員薪資之一部分，而由保險公司逕以『薪資支
      出』科目列支。」及吳文永所涉前揭刑案於偵查中，臺北
      市國稅局曾就檢察官之函詢事項，以96年6月5日財北國稅
      審二字第0960201843號函復略以：「…四、保險經紀公司
      之員工，如為所屬公司招攬業務，而以公司名義購置車輛
      （即車輛所有權登記為公司之財產），則其分期給付車商
      之價金，係公司取得該資產代價之部分，自非屬保險經紀
      公司之營業費用。……另該員工如係以公司名義租賃車輛
      ，其分期給付車商之租金（不含保證金），得依查核準則
      第74條第3款第2目之5 規定認屬為交通費，依首揭財政部
      95年函釋規定，應由保險經紀公司檢據核實列報，尚不宜
      約定由保險業務員自行吸收或負擔。……」即知永達公司
      租用車輛供員工使用之各項作業內容、文據及資金給付之
      各項事實均已查明，並依前揭規定核定應由保險經紀公司
      檢據核實將租金列報屬交通費性質，不應屬保險業務員之
      薪資所得云云。但查財政部上揭95年函釋係限於因招攬保
      險業務而發生的費用，且保險公司之營業費用，應該由公
      司取得相關憑證，不能與員工私自約定要計入員工的薪資
      併同薪資給付，公司應以各項費用科目下來列報，況系爭
      車輛實質上係由原告以自己之薪資租購使用，永達公司只
      是名義上之承租人，業經本院認定如前，自無上揭函釋之
      適用甚明。又「……營業人租用汽車載運員工上下班，係
      屬購買供本業或附屬業務使用之勞務，其有關之進項稅額
      ，除依上開規定不得扣抵外，應准予扣抵。」固經財政部
      79年7月4 日台財稅第790178955號函釋在案，惟本件永達
      公司僅係名義上之承租人，實際係由原告給付租金及使用
      車輛，並非永達公司租賃車輛供原告使用，而係原告以私
      人支出供自己使用，已如前述，即難認有上開函釋適用之
      餘地。
  (二)關於罰鍰部分：
    1.按「納稅義務人應於每年5 月1 日起至5 月31日止，填具
      結算申報書，向該管稽徵機關，申報其上一年度內構成綜
      合所得總額或營利事業收入總額之項目及數額，以及有關
      減免、扣除之事實，並應依其全年應納稅額減除暫繳稅額
      、尚未抵繳之扣繳稅額及可扣抵稅額，計算其應納之結算
      稅額，於申報前自行繳納。」及「納稅義務人已依本法規
      定辦理結算申報，但對依本法規定應申報課稅之所得額有
      漏報或短報情事者，處以所漏稅額2 倍以下之罰鍰。」分
      別為行為時所得稅法第71條第1 項前段、第110 條所明定
      。又「所得稅法第110 條第1 項…一、短漏報所得已填報
      扣免繳憑單、股利憑單及緩課股票轉讓所得申報憑單之所
      得，且無第3 點之情形者。處所漏稅額0.2 倍之罰鍰」亦
      為財政部97年1 月24日函修正稅務違章案件裁罰金額或倍
      數參考表所規定，經核上開裁罰倍數參考表係財政部本於
      中央主管機關地位，斟酌各種稅務違章案件之違章情狀及
      違章後情形等事項所訂定，供其下級機關行使裁量權之裁
      量基準；且其除作原則性或一般性裁量基準外，另有例外
      情形之裁量基準，與法律授權目的尚無牴觸，稅捐稽徵機
      關援引為裁罰之依據，自屬適法。
    2.次按綜合所得稅係採自行申報制，有所得即應申報，人民
      有依法律納稅之義務，自應注意使之符合稅法之強行規定
      。原告於95年度既有領受前揭薪資所得，自應依所得稅法
      第71條規定辦理申報，茲原告未就實際所得申報，已構成
      客觀之違章事實，原告列名系爭車輛租賃合約之保管人，
      並於合約上簽名用印，原告不能諉為不知，觀其執為漏報
      之理由，尚非不可避免。又原告上開所得之申報，法律已
      明定其構成要件，原告於申報上開年度綜合所得稅時，對
      應如何申報，理應參照該法律規定辦理；若對法律之適用
      及解釋產生疑義時，原告亦非不可向相關專業機構及人員
      查詢，於獲得正確及充分之資訊後申報，然原告捨此不為
      ，致有前揭漏報所得額之情形，從納稅義務人應自行及誠
      實申報義務之角度觀察，難謂其主觀上無違反上開所得稅
      法第110 條第1 項規定之過失責任，是縱原告主張其並無
      漏稅之故意，亦難卸免其未善盡申報應注意義務之過失。
      原告主張其依永達公司開立之扣繳憑單申報，且以給付總
      額悉數列報，難謂有過失之情，參照稅務違章案件減免處
      罰標準第3 條第2 項第1 款第2 目規定，應予免罰云云，
      委無足採。
    3.又按納稅義務人經檢舉或有權處理機關進行調查發現短漏
      報所得者，其違章事實即已存在，故不論納稅義務人於調
      查基準日後係以扣繳或自繳方式補報並補繳所漏稅款，均
      無免罰規定之適用，否則現行所得稅法第110 條及稅捐稽
      徵法第48條之1 規定，將形同虛文。財政部賦稅署96年12
      月18日台稅一發字第09604554530 號函釋：「五、綜上，
      納稅義務人經發現短漏報屬應扣繳之課稅所得並應依規定
      裁罰之案件，其漏稅額計算之基準，應以…82年11月3 日
      台財稅第821501458 號函規定之調查基準日短漏報之所得
      ，及已繳納之稅款為計算漏稅額之基準。如納稅義務人短
      漏報之所得於調查基準日前，業經扣繳義務人辦理扣繳者
      ，於計算漏稅額時，自得減除系爭短漏報所得已繳納之扣
      繳稅款；否則即不得減除。」經核與上揭法律規定意旨無
      違，自得予援用。查臺北市國稅局於97年6 月13日以財北
      國稅中南綜所一字第0970213435號函通知永達公司補繳應
      扣未扣稅款並補報扣繳憑單，該公司雖已補繳稅款並補報
      扣繳憑單，惟臺北市國稅局業以96年4 月10日財北國稅審
      三字第0960217676號函請該公司提示相關資料，永達公司
      所為係於調查基準日之後，依上揭函釋規定，於計算本件
      漏稅額時，自不得減除短報所得已繳納之扣繳稅款，訴願
      決定維持原處罰處分，亦無違誤。
    4.原告雖又主張本件扣繳義務人永達公司業已補繳稅款並補
      報扣繳憑單，且經臺北市國稅局就應補繳稅款處以1 倍罰
      鍰在案，依行政罰法第24條規定一行為不二罰原則，不應
      再就扣繳稅額計算罰鍰云云。惟查，行政罰法第24條所定
      一行為不二罰原則，係針對同一行為主體因一行為違反數
      個行政法義務而言。查扣繳義務人未依規定扣繳稅款與所
      得人漏報所得係屬二事，二者違章主體及違章行為並不相
      同；且永達公司負責人吳文永因未依規定扣繳稅款，經台
      北市國稅局依所得稅法第114 條規定處罰，與原告因漏報
      上開所得，經被告依同法第110 條規定處罰，二者處罰之
      法律依據亦不相同，原告主張原處罰處分違反一行為不二
      罰原則云云，亦非可採。
七、綜上所述，被告審認原告95年度綜合所得稅結算申報，有短
    漏報之情形，而補徵應納稅額67,835元，並按所漏稅額98,8
    95元處0.2倍之罰鍰計19,779 元，所為上開補稅及罰鍰處分
    ，於法並無違誤，訴願決定予以維持，亦無不合，原告仍執
    前詞，訴請撤銷，為無理由，應予駁回。
八、本件為判決基礎之事證已臻明確，兩造其餘攻擊防禦方法，
    核與判決結果不生影響，爰不逐一論述，併予敘明。
據上論結，本件原告之訴為無理由，爰依行政訴訟法第233條第1
項、第98條第1項前段，判決如主文。
中    華    民    國    99    年    6     月    30    日
                    臺北高等行政法院第二庭
                                    法  官  蔡  紹  良
上為正本係照原本作成。
本件以訴訟事件所涉及之法律見解具有原則性者為限，始得於本
判決送達後20日內向本院提出上訴狀並表明上訴理由，如已於本
判決宣示後送達前提起上訴者，應於判決送達後20日內補具上訴
理由（均按他造人數附繕本），且經最高行政法院許可後方得上
訴。
中    華    民    國    99    年    6     月    30    日
                                    書記官  林  俞  文

司法院資訊處製作；財團法人民間司法改革基金會備份。
